臺灣臺北地方法院刑事判決
111年度訴字第144號
公  訴  人  臺灣臺北地方檢察署檢察官
被      告  林達鈞


選任辯護人  王奕仁律師
上列被告因違反毒品危害防制條例案件，經檢察官提起公訴（11
0年度偵字第20862號），本院判決如下：
    主  文
林達鈞販賣第二級毒品，未遂，處有期徒刑貳年。緩刑伍年，緩
刑期間付保護管束，並於本判決確定之日起肆年內，向檢察官指
定之政府機關、政府機構、行政法人、社區或其他符合公益目的
之機構或團體提供壹佰捌拾小時之義務勞務。
扣案如附表編號一至三所示之物沒收。
扣案如附表編號四所示之物沒收銷燬。
    犯罪事實
一、林達鈞明知大麻、4-甲基甲基卡西酮具有成癮性、濫用性及
    對國民健康具有危害性，各屬毒品危害防制條例所列管之第
    二級毒品、第三級毒品，依法不得販賣，竟基於販賣第二級
    毒品大麻、第三級毒品4-甲基甲基卡西酮以營利之犯意，於
    民國110年7月5日下午之某時，以附表編號一所示之手機使
    用通訊軟體Twitter之帳號暱稱「@coffee_5168」刊登「營
    、酒杯（圖示）、糖（圖示）、菸（圖示）、葉子（圖示）
    」販賣毒品之訊息，適警員林仕峻於同日23時許，發現上情
    並向林達鈞傳送「杯（圖示）1：？」訊息，以詢問毒品價
    格，林達鈞以「1：400、目前剩蠟筆小新戴N95」訊息，回
    覆警員含4-甲基甲基卡西酮成分毒品咖啡包價格，於警員林
    仕峻進一步詢問毒品交易，林達鈞以「1：400你來自取的話
    給你1：380」、「油罐3800」訊息，警員林仕峻以「你給我
    10包一管油」訊息洽談交易，並談妥以新臺幣（下同）7,50
    0元之價格，向林達鈞購買含4-甲基甲基卡西酮成分毒品咖
    啡包10包、含大麻成分電子菸1支，嗣於翌（6）日19時15分
    許，林達鈞在臺北市萬華區西昌路之某處，欲將如附表編號
    二至四所示之物交付喬裝買家之警員林仕峻，經警員林仕峻
    確認並表明警察身分，當場為警方以現行犯逮捕而未遂，並
    扣得如附表所示之物。
二、案經桃園市政府警察局中壢分局報告臺灣臺北地方檢察署檢
    察官偵查起訴。
    理  由
壹、證據能力
一、按被告以外之人（包括證人、鑑定人、告訴人、被害人及共
    同被告等）於審判外之言詞或書面陳述，雖不符刑事訴訟法
    第159條之1至第159條之4之規定，而經當事人於審判程序同
    意作為證據，法院審酌該言詞陳述或書面陳述作成時之情況
    ，認為適當者，亦得為證據；當事人、代理人或辯護人於法
    院調查證據時，知有刑事訴訟法第159條第1項不得為證據之
    情形，而未於言詞辯論終結前聲明異議者，視為有前項之同
    意，同法第159條之5定有明文。立法意旨在於傳聞證據未經
    當事人之反對詰問予以核實，原則上先予排除。惟若當事人
    已放棄反對詰問權，於審判程序中表明同意該等傳聞證據可
    作為證據；或於言詞辯論終結前未聲明異議，基於尊重當事
    人對傳聞證據之處分權，及證據資料愈豐富，愈有助於真實
    發見之理念，且強化言詞辯論主義，使訴訟程序得以順暢進
    行，上開傳聞證據亦均具有證據能力。查本判決下列所引用
    之被告以外之人於審判外之供述證據資料，因公訴人、被告
    林達鈞及辯護人對本院提示之卷證，均就證據能力部分表示
    同意有證據能力【見111年度訴字第144號卷（下稱本院卷）
    第72頁】，且迄至言詞辯論終結前均未再聲明異議（見本院
    卷第119至125頁），而本院審酌上開證據資料製作時之情況
    ，無不當取供及證明力明顯過低之瑕疵，認以之作為證據應
    屬適當，故揆諸上開規定，認上開證據資料應有證據能力。
二、本判決下列認定事實所引用之非供述證據，並無證據證明係
    公務員違背法定程序取得之證據，且與本件待證事實具有自
    然之關聯性，均得作為證據。
貳、實體事項
一、認定犯罪事實所憑證據及理由
  ㈠上開犯罪事實，業據被告於警詢、偵訊、本院準備程序及審
    理中均坦承不諱【見110年度偵字第20862號卷（下稱偵卷）
    第133至135頁、第163至171頁，本院卷第69至75頁、第119
    至125頁】，核與證人即查獲警員林仕峻之證述大致相符（
    見偵卷第257至258頁），並有桃園市政府警察局中壢分局扣
    押筆錄、扣押物品目錄表、扣押物品照片、臺北榮民總醫院
    110年7月22日北榮毒鑑字第C0000000號毒品成分鑑定書、11
    0年8月4日北榮毒鑑字第C0000000號毒品成分鑑定書、C0000
    000-Q號毒品純度鑑定書、被告（帳號「@coffee_5168」）
    之通訊軟體twitter帳號資料、發布文章、與員警（暱稱「
    好喝一直喝」）之對話紀錄擷取照片在卷可稽（見偵卷第18
    1至187頁、第231頁、第233-1頁、第239頁、第207至216頁
    、第229頁、第237至238頁）。足認被告之任意性自白與事
    實相符，應堪採信。
　㈡又販賣毒品本屬政府嚴予查緝之不法行為，非可公然為之，
    販賣毒品罪更係重罪，設若無利可圖，衡情一般持有毒品者
    ，當不致輕易將持有毒品交付他人；況毒品價格不貲、物稀
    價昂，並無公定之價格，不論任何包裝，均可任意分裝增減
    分量，每次買賣價量，亦可能隨時依雙方間之關係深淺、資
    力、需求量及對行情之認知、來源是否充裕、查緝是否嚴緊
    ，購買者被查獲時供述購買對象之可能性風險之評估等，因
    而異其標準，並隨時機動調整，非可一概而論，是販賣之利
    得，除經坦承犯行或價量俱臻明確外，本難查得實情，惟販
    賣之人從價差或量差中牟利方式雖異，其營利之不法意圖則
    一。查被告於警詢中自陳：我用Twitter公開留言尋找買家
    ，咖啡包每包訂價400至500元不等，獲利大約100元，大麻
    菸油定價都在3,800元獲利1,600元等語（見偵卷第167頁）
    ，足認被告販賣毒品予證人林仕峻之犯行，主觀上確實存有
    以毒品交易從中牟取不法利益之營利犯意，至為灼然。
  ㈢綜上所述，本件事證明確，被告犯行堪予認定，應依法論科
    。  
二、論罪
  ㈠按刑事偵查技術上所謂之「釣魚」，係指對於原已犯罪或具
    有犯罪故意之人，以設計引誘之方式，迎合其要求，使其暴
    露犯罪事證，再加以逮捕或偵辦者而言。此乃純屬偵查犯罪
    技巧之範疇，並未違反憲法對於基本人權之保障，且於公共
    利益之維護有其必要性。於此誘捕偵查案件，販毒者雖有販
    毒之故意，且依約攜帶毒品前往交付，並已著手實施販毒之
    行為，然因係受警員引誘偽稱欲購買毒品，警員原無買受毒
    品之意思，其虛與買賣毒品，意在辦案，以求人贓俱獲，伺
    機逮捕，事實上不能真正完成買賣毒品之行為，而應僅論以
    販賣毒品未遂罪（最高法院85年第4次刑事庭會議決議參照
    ）。且按所謂販賣行為，須有營利之意思，方足構成。刑罰
    法律所規定之販賣罪，類皆為1.意圖營利而販入，2.意圖營
    利而販入並賣出，3.基於販入以外之其他原因而持有，嗣意
    圖營利而賣出等類型。從行為階段理論立場，意圖營利而販
    入，即為前述1.、2.販賣罪之著手，至於3.之情形，則以另
    行起意販賣，向外求售或供買方看貨或與之議價時，或其他
    實行犯意之行為者，為其罪之著手。而販賣行為之完成與否
    ，胥賴標的物之是否交付作為既、未遂之標準。行為人持有
    毒品之目的，既在於販賣，不論係出於原始持有之目的，抑
    或初非以營利之目的而持有，嗣變更犯意，意圖販賣繼續持
    有，均與意圖販賣而持有毒品罪之要件該當，且與販賣罪有
    法條競合之適用，並擇販賣罪處罰，該意圖販賣而持有僅不
    另論罪而已，並非不處罰。此觀販賣、運輸、轉讓、施用毒
    品，其持有之低度行為均為販賣之高度行為所吸收，不另論
    罪，為實務上確信之見解，意圖販賣而持有毒品罪，基本行
    為仍係持有，意圖販賣為加重要件，與販賣罪競合時，難認
    應排除上開法條競合之適用（最高法院101年度第10次刑事
    庭會議㈠參照）。經查，被告以Twitter向警員傳送販賣毒品
    訊息後，警員佯裝為購毒者，與被告達成購買含4-甲基甲基
    卡西酮成分毒品咖啡包10包、含大麻成分電子菸1支之買賣
    毒品合意後，再由被告前往約定地點，由被告出面收款及交
    付毒品，因該警員喬裝買家純係偵查技巧實施，亦自始不具
    購毒真意，且被告意圖販賣而販入如附表編號三、四所示之
    毒品，均未及賣出交付毒品而屬未遂，是核被告所為，係違
    反毒品危害防制條例第4條第6項、第2項、第3項之販賣第二
    級毒品未遂罪、第三級毒品未遂罪。被告販賣前、後持有第
    二級毒品大麻之低度行為，為販賣第二級毒品之高度行為所
    吸收，不另論罪。
　㈡被告係同一犯意，以一販賣行為而觸犯上2罪名，為想像競合
    犯，應從一重之販賣第二級毒品未遂罪處斷。
三、科刑
  ㈠上開犯罪事實，被告雖已著手販賣如附表編號三、四所示之
    毒品，惟因買方為警方人員所喬裝，自始不具購毒真意，本
    件應屬未遂，其所生損害較既遂犯為輕，爰依刑法第25條第
    2項之規定，按既遂犯之刑減輕之。
　㈡按犯毒品危害防制條例第4條至第8條之罪而於偵查及審判中
    均自白者，減輕其刑，同條例第17條第2項定有明文，查被
    告就販賣第二級、第三級毒品犯行，於偵查、本院準備程序
    及審理中均坦承不諱（見偵卷第133至135頁、第163至171頁
    ，本院卷第69至75頁、第119至125頁），業如前述，依上開
    說明，被告自應依毒品危害防制條例第17條第2項之規定，
    減輕其刑。
　㈢按刑法第59條所規定之酌量減輕其刑，係裁判上之減輕，必
    以犯罪之情狀可憫恕，認為宣告法定最低度之刑猶嫌過重者
    ，始有其適用；如別有法定減輕之事由，應先依法定減輕事
    由減輕其刑後，猶嫌過重時，始得為之；若有2種以上法定
    減輕事由，仍應先依法定減輕事由遞減其刑後，猶嫌過重時
    ，始得再依刑法第59條規定酌減其刑（最高法院105年度台
    上字第952號、102年度台上字第3444號裁判意旨同此見解）
    。就販賣第二級毒品之法定刑為10年以上有期徒刑，得併科
    1,500萬元以下罰金，然同為販賣第二級毒品之人，其犯罪
    情節、手段、販賣毒品之數量、種類均未必盡同，其行為所
    造成危害社會之程度自屬有異，法律科處此類犯罪，所設之
    法定最低本刑卻同為「10年以上有期徒刑」，不可謂不重。
    經查，被告於本案一行為同時販賣第二級毒品、第三級毒品
    之犯行，固應非難，然被告於本案行為時尚未年滿20歲，於
    警詢至本院審理均有坦承犯行（見偵卷第163至171頁，本院
    卷第69至75頁、第119至125頁），可知已有相當悔意，復參
    諸其與喬裝買家之員警約定以7,500元交易如附表編號三至
    四所示之毒品，其毒品數量、約定價金均非鉅，可見被告並
    非四處散布毒品、牟取暴利之藥頭，惡性實與散布鉅量毒品
    之大盤毒梟有別，併審酌被告所販賣之毒品種類，衡酌被告
    本案販賣第二級毒品未遂之犯罪情節尚非至重，惡性亦非重
    大，不無情輕法重而尚堪憫恕之情形，認其縱科以經本院依
    刑法第25條第2項、毒品危害防制條例第17條第2項等規定遞
    減其刑後之最輕本刑，猶嫌過重，爰依刑法第59條之規定，
    酌減其刑，並依法遞減之。
　㈣按毒品危害防制條例第17條第1項規定：「犯第4條至第8條、
    第10條或第11條之罪，供出毒品來源，因而查獲其他正犯或
    共犯者，減輕或免除其刑。」其立法意旨在於鼓勵被告具體
    提供其毒品上游，擴大追查毒品來源，俾有效斷絕毒品之供
    給，以杜絕毒品泛濫，祇須被告願意供出毒品來源之上手，
    因而查獲其他正犯或共犯者，即可邀減輕或免除其刑之寬典
    。所謂「供出毒品來源，因而查獲」，係指被告翔實供出毒
    品來源之具體事證，因而使有偵查（或調查）犯罪職權之公
    務員知悉而對之發動偵查（或調查），並因而查獲者而言。
    而其中所言「查獲」，除指查獲該其他正犯或共犯外，並兼
    及被告所指其毒品來源其事。故被告雖已供出毒品來源，仍
    須偵查機關因其供述而查獲其他正犯或共犯者，始應依該規
    定減輕或免除其刑，雖供出毒品來源，惟檢警機關並未因其
    供述而查獲，則法院未依上述規定減輕或免除其刑，於法尚
    無不合；又若雖供出毒品來源，但未查獲其他正犯或共犯，
    或於供出毒品來源之前，有偵查犯罪職權之公務員已知悉該
    正犯或共犯，自非經其供出毒品來源因而查獲，均無上開條
    項減輕或免除其刑之適用（最高法院99年度台上字第4785號
    、101年度台上字第4702號判決意旨參照）。經查，被告雖
    供出其毒品來源為TWITTER暱稱「鐵支」等語（見偵卷第168
    頁），且經本院於準備程序向被告確認，被告陳稱：沒有關
    於「鐵支」之年籍資料或供出上游之相關證據可供提出等語
    （見本院卷第74頁）。且經本院函詢桃園市政府警察局中壢
    分局是否因被告供述而查出毒品上游乙節，該局於111年3月
    10日以中警分刑字第1110013410號函復略以：被告於筆錄供
    稱毒品上游為TWITTER暱稱「鐵支」之人，經查有多名帳號
    於該平台使用暱稱「鐵支」，但被告不願提供扣案手機密碼
    ，予以指認毒品上游，故無查獲上游暱稱「鐵支」之人等語
    （見本院卷第29頁），顯見未因被告供述而查獲其他正犯或
    共犯，並因此破獲毒品來源。承此，本案既然尚未因被告供
    出毒品來源，而查獲其他正犯或共犯，自無毒品危害防制條
    例第17條第1項規定之適用，附此敘明。
　㈤爰以行為人之責任為基礎，審酌毒品對個人及社會之危害至
    深且廣，被告漠視國家杜絕毒品犯罪之禁令與嚴刑，仍意圖
    營利販賣第二級毒品、第三級毒品，助長施用毒品行為，並
    直接戕害國民身心健康，間接危害社會、國家健全發展，被
    告當受法之非難，惟念及被告犯後於警詢、偵查、本院準備
    程序及審理時均坦承犯行無訛，足徵其已明瞭本案犯行對社
    會所造成之潛在性危害，堪認尚具悔意，併考量所販賣之毒
    品種類、數量、對價，兼衡被告於本院審理時自述高中肄業
    之教育程度、從事瓦斯配管工作、需扶養奶奶、配偶之家庭
    經濟狀況與生活情形（見本院卷第125頁），暨其動機、手
    段、素行等一切情狀，量處如主文所示之刑。
　㈥另被告前未曾因故意犯罪受有期徒刑以上刑之宣告，有臺灣
    高等法院被告前案紀錄表可查（見本院卷第115頁），其因
    思慮不周，致犯本罪，惟犯後業已坦承犯行，應已知悔悟，
    信其經此追訴審判後，當知所警惕，而無再犯之虞，認其所
    受刑之宣告，以暫不執行為適當，爰依刑法第74條第1項第1
    款規定，宣告緩刑5年，以啟自新。惟為確保被告記取教訓
    並建立尊重法治之正確觀念，認有課予一定負擔之必要，爰
    併依刑法第74條第2項第5款之規定，命被告應於本判決確定
    之日起4年內，向執行檢察官指定之政府機關、政府機構、
    行政法人、社區或其他符合公益目的之機構或團體，提供義
    務勞務如主文第1項所示之時數，以勵自新，併依同法第93
    條第1項第2款之規定，諭知緩刑期間交付保護管束。被告於
    緩刑期間，倘違反上開負擔，情節重大，足認原宣告之緩刑
    難收其預期效果，而有執行刑罰之必要，得依刑法第75條之
    1第1項第4款規定，撤銷其緩刑之宣告，併此敘明。
四、沒收　　
　㈠扣案如附表編號一所示之手機，經被告自述為用來刊登本案
    販賣毒品訊息及聯絡販賣毒品所使用等語（見偵卷第164頁
    ，本院卷第70頁、第123頁），並有被告Twitter帳號資料、
    發布文章、與警員之對話紀錄擷取照片在卷可稽（見偵卷第
    207至216頁），顯係被告販賣如附表編號三、四所示毒品所
    用之物；又扣案如附表編號二所示之物，被告自陳係販賣如
    附表編號三、四所示毒品提供販賣對象所用等語（見本院卷
    第123頁），故如附表編號一、二所示之物均係被告販賣如
    附表編號三、四所示毒品所用之物，爰依毒品危害防制條例
    第19條第1項規定，宣告沒收。至檢察官起訴書聲請依毒品
    危害防制條例第18條第1項前段規定沒收，容有誤會。
　㈡查扣案如附表編號三所示之物，既經鑑定結果含有第三級毒
    品4-甲基甲基卡西酮成分，有臺北榮民總醫院110年8月4日
    北榮毒鑑字第C0000000號毒品成分鑑定書、C0000000-Q號毒
    品純度鑑定書在卷可參（見偵卷第237至238頁），屬違禁物
    ，應依刑法第38條第1項之規定，宣告沒收之。而包裝上開
    毒品之包裝袋，雖經鑑定機關於鑑定時儘可能將原送驗包裝
    袋內毒品與包裝袋分離後各別秤重，然以現今所採行之鑑驗
    方式，原送驗包裝袋內仍會殘留微量毒品而無法完全析離，
    併予宣告沒收。至於鑑驗耗損之毒品，因已滅失，則不予宣
    告沒收。至檢察官起訴書聲請依毒品危害防制條例第18條第
    1項前段規定沒收，容有誤會。
　㈢扣案如附表編號四所示之物，既經鑑定結果含有第二級毒品
    大麻成分，有臺北榮民總醫院110年7月22日北榮毒鑑字第C0
    000000號毒品成分鑑定書在卷可參（見偵卷第229頁），屬
    於第二級毒品之違禁物，不問屬於犯人與否，依毒品危害防
    制條例第18條第1項前段規定沒收銷燬。上開毒品之外包裝
    瓶均因殘留微量毒品而難以析離，應併予沒收銷燬。至驗餘
    用罄部分，既已滅失，自無從諭知沒收銷燬，併予敘明。
據上論斷，應依刑事訴訟法第299條第1項前段，毒品危害防制條
例第4條第6項、第2項、第3項、第17條第2項、第18條第1項、第
19條第1項，刑法第11條、第25條第2項、第59條、第74條第1項
第1款、第2項第5款、第93條第1項第2款、第38條第1項，判決如
主文。
本案經檢察官吳文琦提起公訴，檢察官郭昭吟到庭執行職務。
中　　華　　民　　國　　111 　年　　5 　　月　　26　　日
　　　　　　　　　刑事第四庭    審判長法　官  曾名阜
　　　　　　　　　
　　　　　　　　　                    法  官  許芳瑜
　　　　　　　　　　
　　　　　　　　　                    法  官  吳明蒼
以上正本證明與原本無異。
如不服本判決應於收受送達後20日內向本院提出上訴書狀，並應
敘述具體理由；其未敘述上訴理由者，應於上訴期間屆滿後20日
內向本院補提理由書（均須按他造當事人之人數附繕本）「切勿
逕送上級法院」。
　　　　　　　　　　　　　　　　書記官　陳韻宇
中　　華　　民　　國　　111 　年　　5 　　月　　26　　日
附錄本案論罪科刑法條全文：
毒品危害防制條例第4條
製造、運輸、販賣第一級毒品者，處死刑或無期徒刑；處無期徒
刑者，得併科新臺幣3千萬元以下罰金。
製造、運輸、販賣第二級毒品者，處無期徒刑或10年以上有期徒
刑，得併科新臺幣1千5百萬元以下罰金。
製造、運輸、販賣第三級毒品者，處7年以上有期徒刑，得併科
新臺幣1千萬元以下罰金。
製造、運輸、販賣第四級毒品者，處5年以上12年以下有期徒刑
，得併科新臺幣5百萬元以下罰金。
製造、運輸、販賣專供製造或施用毒品之器具者，處1年以上7年
以下有期徒刑，得併科新臺幣1百50萬元以下罰金。
前五項之未遂犯罰之。
附表：
編號 物品名稱及數量 一 蘋果牌IPhone XR手機壹支（含門號0000000000號SIM卡壹枚） 二 電子霧化器壹個 三 含有第三級毒品4-甲基甲基卡西酮成分之黃色粉末拾包（驗餘淨重陸拾伍點陸貳零貳公克、純度百分之貳點參壹、純質淨重壹點伍參零柒公克，含無法完全析離之藍色包裝袋拾袋） 四 含有第二級毒品大麻成分之菸油壹支（淨重零點肆參陸柒公克、驗餘淨重零公克，含無法完全析離之外包裝瓶壹個）